【裁判字號】    99,易,731
【裁判日期】    990804
【裁判案由】    詐欺
【裁判全文】
臺灣高雄地方法院刑事判決               99年度易字第731號
公  訴  人  臺灣高雄地方法院檢察署檢察官
被      告  戊○○
上列被告因詐欺案件，經檢察官提起公訴（99年度偵字第4309號
），及移送併辦（臺灣桃園地方法院檢察署99年度偵字第7346號
、臺灣高雄地方法院99年度偵字第11936 號、臺灣臺北地方法院
檢察署99年度偵字第8486號），本院判決如下：
    主  文
戊○○幫助犯詐欺取財罪，處有期徒刑肆月，如易科罰金，以新
台幣壹仟元折算壹日。
    事  實
一、戊○○可預見一般取得他人存款帳戶常與財產犯罪有密切關
    聯，詐欺集團等不法份子經常利用他人存款帳戶存摺、提款
    卡及密碼以轉帳方式，詐取他人財物並逃避追查，竟仍以不
    違反其本意之幫助犯意，將其向合作金庫商業銀行大社分行
    申請帳戶0000000000000 之提款卡及密碼，於民國97年6 月
    3 日至98年11月22日間某日，在不詳地點，以不詳代價交付
    予姓名年籍不詳之詐欺集團成員。嗣由詐欺集團中某成員，
    分別於附表所示之時、地，以附表所示之方式，對被害人施
    以詐術，致被害人因而陷於錯誤，並於附表所示之時、地，
    以附表所示之之方式，分別匯款如附表所示之金額至戊○○
    所有上開帳戶。惟被害人事後均查覺有異報警處理，為警循
    線追查，始悉上情。
二、案經臺北市政府警察局中正第二分局報請臺灣高雄地方法院
    檢察署檢察官偵查起訴，及台北市政府警察局信義分局報請
    臺灣高雄地方法院檢察署檢察官、桃園縣政府警察局大園分
    局報請臺灣桃園地方法院檢察署檢察官偵辦後移送併辦。
    理  由
一、證據能力部分：
    本判決所引之傳聞證據，當事人均同意列為證據，本院審酌
    上開證據之取得過程並無瑕疵，又與待證事實具有關聯性，
    證明力亦非明顯過低，採為本案證據具有適當性，依刑事訴
    訟法第159 條之5 第1 項規定，得為證據。
二、訊據被告矢口否認有何幫助詐欺取財之犯行，並辯稱：我沒
    有把我合作金庫的帳戶拿給任何人使用，是很久以前就遺失
    了，因為我很久沒有使用這個帳戶，所以我密碼就寫在提款
    卡背後，用標籤紙記載，直到我去應徵工作，老闆說確定錄
    取需要帳戶，我才回去找，發現不見，我並沒有幫助詐欺集
    團的犯行云云。經查：
（一）合作金庫銀行大社分行所申辦帳號0000000000000 號帳戶
      ，係被告戊○○於97年6 月3 日所申辦；被害人乙○○、
      甲○○、丙○○、己○○、丁○○、庚○○，分別於附表
      所示之時、地，經詐騙集團以附表所示之方式施以詐術，
      致其等因而受騙並匯款如附表所示之金額，入被告所申辦
      之上開銀行帳戶，且於其等完成匯款後，旋即遭提領一空
      等情，經證人即被害人乙○○、甲○○、丙○○、己○○
      、丁○○、庚○○於警詢中、證人甲○○於偵訊中、證人
      孫一凡於警詢中證述明確，並有合作金庫銀行綜合儲蓄存
      款開戶資料、中國信託交易明細表、合作金庫銀行大社分
      行99年1 月4 日合金大社存第0980004550號函、兆豐國際
      商業銀行交易明細表、國泰世華銀行自動櫃員機交易明細
      表、被告申請合作金庫銀行金融卡資料查詢單、語音轉帳
      約定帳戶明細表、新開戶建檔登錄單、MSN 談話紀錄、第
      一銀行金如意綜合管理帳戶存摺封面及交易明細紀錄各1
      份、Yahoo 奇摩拍賣網頁資料、郵政自動櫃員機交易明細
      表各2 份（偵一卷第9 頁、第19頁、第20-21 頁、第27頁
      、第35-40 頁，偵二卷第11頁、第13頁、第14-15 頁、第
      20頁、第21-22 頁、第27頁、第29-30 頁、第33頁、第35
      -36 頁、第40頁、第44-45 頁，偵三卷第4-7 頁、第8-9
      頁、第16-18 頁、第19頁、第44-46 頁、第47-53 頁、第
      54-55 頁，偵四卷第15頁）在卷可稽。又依被告上開合作
      金庫銀行大社分行帳戶之交易明細（偵一卷第20-21 頁）
      之記載，如附表所示之被害人陸續匯款後，該等款項旋於
      當日遭人不斷提領；且被告之前開帳戶，於98年11月22日
      開始有被害人受騙匯款之前，其帳戶餘額僅有62元，與一
      般幫助詐欺行為人，通常將結餘金額甚低之帳戶，交予他
      人供作財產犯罪贓款匯入、提領之用等慣常作法適正相符
      ，足證被告前開合作金庫銀行大社分行帳戶，確已遭詐騙
      集團利用作為詐欺取財之人頭帳戶甚明。
（二）被告雖以前詞為辯，然衡諸金融帳戶存摺、提款卡為個人
      理財之重要工具，且被告自承其為高職肄業，當初開立此
      合作金庫銀行帳戶，係為用以薪資轉帳，現並有洗車工作
      ，是依被告之智識及經驗，尚非全無社會歷練之人，當知
      個人之帳戶資料與其信用密切攸關，尤以時下相關金融帳
      戶遭犯罪集團利用之新聞報導層出不窮，政府亦不遺餘力
      地提醒民眾注意、警覺，被告對此自無法委為不知，衡情
      被告理應知悉將上開帳戶存摺、提款卡妥善保管為是。被
      告就其帳戶資料遺失之情形，固稱：我是在應徵工作需要
      帳戶存摺影本時，才回家找合作金庫的這本帳戶，存摺還
      在我家，但我發現提款卡不見了，找了2 、3 天都找不到
      ，我才打電話掛失等語（偵一卷第46-47 頁，偵二卷第6-
      8 頁）。則依被告所述，其合作金庫帳戶資料均置放於家
      中，提款卡、密碼亦與存摺放在一起，而被告又未提出其
      家中遭竊紀錄，卻僅有提款卡及密碼單純遺失，已與常情
      有違。
（三）此外，提款卡密碼乃存款人利用提款卡提款之唯一途徑，
      故提款卡密碼對申請提款卡之存款人而言，與存摺印鑑係
      等同重要，是未申辦提款卡者，除要提領款項外，均會將
      存摺與印鑑分開存放，已申辦提款卡者，則會將提款卡密
      碼默記在心，或記載在他處，若存摺或提款卡不慎遺失時
      ，始能確保帳戶內之存款不致遭人盜領。被告雖在偵查中
      供稱：我帳戶提款卡的密碼是「754986」，因為這個帳戶
      很久沒有使用，所以我將密碼寫在提款卡背後，用標籤紙
      記載云云（偵二卷第6-8 頁，審易卷第16-22 頁）。惟被
      告既可記憶其提款卡之密碼，又何需多此一舉記載於提款
      卡背面，增加提款卡遺失時遭盜領、盜用之風險，是被告
      辯稱其將密碼記載於提款卡背面，並以標籤紙記載乙節，
      顯難採信。
（四）復參酌基於使用他人帳戶從事財產犯罪者之立場，渠等既
      知以他人之帳戶掩飾犯行，當亦明瞭社會上一般正常之人
      如遇帳戶存摺、提款卡失竊情事，為防止竊取者擅領存款
      或擅用帳戶，必於發現後立即向金融機構辦理掛失，在此
      情形下，若猶然以各該被竊帳戶，作為指示被害人匯入款
      項之犯罪工具，即有可能無法提領犯罪所得，致渠等大費
      周章從事之犯行成空。是以從事財產犯罪者，若非確信該
      帳戶所有人不會辦理掛失，當不至於以該帳戶從事於財產
      犯罪，而此等確信，在帳戶係被拾得、竊得、未經同意而
      使用之情形，實無發生之可能。從而，本件被告應有交付
      上開帳戶之存摺、提款卡及密碼，進而容任詐騙集團成員
      使用其帳戶作為犯罪工具之事實，至為灼然。
（五）又申請開設金融帳戶並無任何特殊之限制，一般民眾皆能
      自由申請開戶，並得同時在不同金融機構申請多數存款帳
      戶使用，乃眾所週知之事實，依一般人之社會生活經驗，
      本可自行向金融行庫開戶使用，而無向他人購買帳戶之必
      要；況近來詐欺集團利用人頭帳戶施行詐騙或恐嚇取財之
      情事，業經報章新聞大舉報導，故苟有陌生人不以自己名
      義申請開戶，而向不特定人蒐集、收購他人之金融機構帳
      戶使用，衡情應能懷疑收購帳戶之人目的在於作為犯罪之
      行為。是被告對於將自己開設之帳戶存摺、提款卡及密碼
      交予不相識之人，該帳戶將有可能會被利用作為實行犯罪
      行為之工具一事應有所預見，竟仍輕易交付上開帳戶存摺
      、提款卡及密碼予姓名年籍不詳之人使用，顯見其能預見
      所交付之帳戶將供他人作為財產犯罪之用，並不違反其本
      意，其自有幫助詐欺取財之不確定故意甚明。
（六）綜上所述，本件事證明確，被告所辯無非事後卸飾之詞，
      難以憑採，其幫助詐欺之犯行堪予認定，應依法論科。
三、按刑法上之幫助犯，係對於犯罪與正犯有共同之認識，僅以
    幫助之意思，對於正犯資以助力，而未參與實施犯罪之行為
    者而言。被告將其上開帳戶之存摺、提款卡及密碼提供予他
    人，充為詐騙集團成員詐欺取財之工具使用，顯係基於幫助
    他人詐欺取財之犯意，且所為提供帳戶、門號予他人之行為
    係屬刑法詐欺取財罪構成要件以外之行為，自應論以幫助犯
    。核被告所為，係犯刑法第30條第1 項前段、第339 條第1
    項之幫助詐欺取財罪。又被告幫助他人犯罪，為幫助犯，應
    依刑法第30條第2 項之規定，按正犯之刑減輕之。被告以一
    次幫助行為，幫助詐騙集團成員先後向被害人6 人詐取財物
    ，應僅論一幫助詐欺取財既遂罪。被告幫助他人犯詐欺取財
    罪，爰依刑法第30條第2 項之規定，按正犯之刑減輕之。移
    送併辦意旨所認被告提供前開合作金庫銀行大社分行帳戶之
    存摺、提款卡及密碼，使詐騙集團用以詐騙被害人甲○○、
    丙○○、己○○、丁○○、庚○○等事實，其中詐騙被害人
    己○○部分，與原起訴部分為同一事實；至詐騙被害人甲○○、丙○○、丁○○、庚○○之部分，與已起訴部分既有一
    罪關係，即為起訴效力所及，本院自得併予審理，附此敘明
    。
四、爰審酌被告本身雖未實際參與詐欺取財犯行，但提供其銀行
    帳戶供詐欺集團使用，不僅造成執法機關不易查緝，危害社
    會治安，助長社會犯罪風氣，更造成被害人求償困難，惡性
    非輕，且自始即矢口否認犯行，態度不佳，毫無悔意，並慮
    及被害人損失等一切情狀，量處如主文所示之刑，再斟酌被
    告為高職肄業，經濟狀況勉持等情，併諭知如主文所示之易
    科罰金折算標準，以資懲儆。
據上論斷，應依刑事訴訟法第299 條第1 項前段，刑法30條、第
339 條第1 項、第41條第1 項前段，刑法施行法第1 條之1 ，判
決如主文。
本案經檢察官陳建州到庭執行職務。
中    華    民    國    99    年    8     月    4     日
                刑事第十二庭  審判長法  官  黃建榮
                                    法  官  王品惠
                                    法  官  楊珮瑛
以上正本證明與原本無異。
如不服本判決應於收受送達後10日內向本院提出上訴書狀，並應
敘述具體理由；如未敘述上訴理由者，應於上訴期間屆滿後20日
內向本院補提理由書（均須按他造當事人之人數附繕本）「切勿
逕送上級法院」。
中    華    民    國    99    年    8     月    4     日
                                    書記官 郭南宏
附錄本件論罪科刑法條全文
中華民國刑法第339條第1項
（普通詐欺罪）
意圖為自己或第三人不法之所有，以詐術使人將本人或第三人之
物交付者，處五年以下有期徒刑、拘役或科或併科一千元以下罰
金。
中華民國刑法第30條
（幫助犯及其處罰）
幫助他人實行犯罪行為者，為幫助犯。雖他人不知幫助之情者，
亦同。
幫助犯之處罰，得按正犯之刑減輕之。
附表：（金額單位：新臺幣）
┌──┬───┬──────────┬────┬─────┬────┐
│編號│被害人│詐騙手法            │匯款時間│匯款地點  │匯款金額│
├──┼───┼──────────┼────┼─────┼────┤
│1   │乙○○│於奇摩拍賣刊登不實之│98年11月│台北市中正│15,100元│
│    │      │拍賣訊息，致被害人陷│22日下午│區○○路2 │        │
│    │      │於錯誤，下標購買SONY│7時30分 │段216 號7-│        │
│    │      │VGN-P25T/Q口袋型筆電│        │11內之中國│        │
│    │      │1 台，並依指示匯款。│        │信託自動櫃│        │
│    │      │                    │        │員機      │        │
├──┼───┼──────────┼────┼─────┼────┤
│2   │甲○○│在奇摩拍賣網站刊登不│98年11月│桃園縣觀音│15,600元│
│    │      │實之拍賣訊息，致被害│22日下午│鄉「觀音郵│        │
│    │      │人陷於錯誤，下標購買│1時24分 │局」自動櫃│        │
│    │      │NIKON D90 數位單眼相│        │員機      │        │
│    │      │機1 台，並依指示匯款│        │          │        │
│    │      │。                  │        │          │        │
├──┼───┼──────────┼────┼─────┼────┤
│3   │丙○○│在奇摩拍賣網站刊登不│98年11月│台北市中山│9,000元 │
│    │      │實之拍賣訊息，致被害│22日下午│區○○○路│        │
│    │      │人陷於錯誤，下標購買│2時58分 │2 段15號「│        │
│    │      │商品，並依指示匯款。│        │兆豐國際商│        │
│    │      │                    │        │業銀行」自│        │
│    │      │                    │        │動櫃員機  │        │
│    │      │                    │        │          │        │
├──┼───┼──────────┼────┼─────┼────┤
│4   │己○○│在露天拍賣網站刊登不│98年11月│國泰世華銀│7,000元 │
│    │      │實之拍賣訊息，致被害│22日下午│行自動櫃員│        │
│    │      │人陷於錯誤，下標購買│2時7分  │機        │        │
│    │      │數位相機1 台，並依指│        │          │        │
│    │      │示匯款。            │        │          │        │
├──┼───┼──────────┼────┼─────┼────┤
│5   │丁○○│在奇摩拍賣網站刊登不│98年11月│台北市中正│13,000元│
│    │      │實之拍賣訊息，並以MS│23日    │區○○○路│        │
│    │      │N 帳號sakula@hotmail│        │4 段72號「│        │
│    │      │.com與被害人聯絡，致│        │中華郵政」│        │
│    │      │被害人陷於錯誤，下標│        │自動櫃員機│        │
│    │      │購買ASUS X3QX XS350 │        │          │        │
│    │      │UX30 筆記型電腦1 台 │        │          │        │
│    │      │，並依指示匯款。    │        │          │        │
├──┼───┼──────────┼────┼─────┼────┤
│6   │庚○○│在奇摩拍賣網站刊登不│98年11月│以ATM 跨行│8,100元 │
│    │      │實之拍賣訊息，並以MS│22日    │轉帳      │        │
│    │      │N 帳號sakula@hotmail│        │          │        │
│    │      │.com與被害人聯絡，致│        │          │        │
│    │      │被害人陷於錯誤，欲購│        │          │        │
│    │      │買ACER Aspire AO751H│        │          │        │
│    │      │筆記型電腦1 台，並依│        │          │        │
│    │      │指示匯款。          │        │          │        │
└──┴───┴──────────┴────┴─────┴────┘

司法院資訊處製作；財團法人民間司法改革基金會備份。
